臺灣板橋地方法院刑事裁定　　　　　　　 100年度聲字第10號
聲　請　人　吳健保
（即被告）
選任辯護人　游鉦添律師
　　　　　　李大偉律師
　　　　　　林錫恩律師
上列被告因詐欺等案件（本院99年度矚訴字第1 號），聲請解除
限制出境，本院裁定如下：
    主  文
聲請駁回。
    理  由
一、聲請意旨略以：被告經鈞院以99年4 月8 日板院輔刑義99
    矚訴1 字第22747 號函限制被告出境、出海，係依刑事訴訟
    法第116 條、入出國及移民法第6 條第1 項第2 款為據，然
    被告於本案並未受羈押之處分，應與前揭刑事訴訟法第116
    條之規定無涉；鈞院自99年4 月間迄今，接續進行本件審
    判程序已逾8 個月，被告均按時到庭應訊，並無事實足認有
    逃亡或逃亡之虞；又被告方經競選活動而當選臺南市議員
    ，須依選民付託，對臺南市政府進行監督，以行使議員職務
    ，益徵被告並無逃亡或有逃亡之虞之情可言，況議會之運作
    ，議員均需應議會之安排，及友好國家、城市之邀，為出國
    考察、參訪，眾所周知，則鈞院限制被告出境、出海之處分
    ，已有礙於被告之議員職務行使；有關本案被告吳健保之
    部分，其調查證據暨證人交互詰問程序應已全部進行完成，
    自無認被告有何事實足認為有湮滅、偽造、變造證據或勾串
    共犯或證人之虞，則鈞院前開限制出境、出海之處分略謂：
    「為利於審判程序之進行」此一原因，現應已不存在；被
    告吳健保經起訴之刑法恐嚇取財罪名，或於審判中經諭知可
    能變更之法條為刑法恐嚇罪，且均非刑事訴訟法第101 條之
    1 第1 項第3 款之最輕本刑為有期徒刑5 年以上之重罪，亦
    無以被告係犯最輕本刑為有期徒刑5 年以上之重罪為由，為
    代羈押而於限制住居之情。綜上，被告吳健保應無再限制出
    境、出海之必要，故具狀請求解除限制出境、出海等云云。
二、按刑事訴訟法保全被告之手段必要性，由重而輕依次為羈押
    、具保、責付與限制住居，而限制被告出境，僅在限制被告
    應居住於我國領土範圍內，不得擅自出國，俾便於訴訟程序
    之進行，較之限制住居於某市某縣某鄉某村，其居住範圍更
    為廣闊，是「限制出境」與「限制住居」名稱雖有不同，然
    「限制出境」仍屬「限制住居」處分之一種。職此，限制出
    境係執行限制住居方法之種類，此與具保、責付同屬羈押替
    代方式之強制處分，故有無為限制出境必要，事實審法院本
    得就個案審酌人權保障、公共利益之均衡維護、訴訟進行程
    度與其他一切情狀等以為認定裁量。申言之，限制出境之處
    分，目的為保證被告到庭，防止被告逃亡，以利刑事訴訟程
    序之進行、證據之調查暨將來刑罰之執行，故考量解除限制
    出境與否，自應以訴訟之進行及證據之調查是否因此而受影
    響為判斷依據。又限制出境僅在保全刑事偵查、審判、執行
    之順利進行，屬於刑事訴訟之保全程序，並非在確定被告對
    於本案是否應擔負罪責暨是否應科處刑罰之問題，故有關限
    制出境之事由是否具備、是否具有限制出境必要性之審酌，
    尚毋須如同本案有罪或無罪之判決，應採嚴格證明法則，將
    所有犯罪事實證明至「無合理懷疑之確信程度」，易言之，
    僅須依自由證明法則，對上揭要件事實證明至讓事實審法院
    相信「很有可能如此」之程度即為已足。倘依卷內事證，被
    告犯罪嫌疑重大，若因出境而有滯留他國不歸之可能，自足
    影響審判之進行或刑罰之執行，依法當得為必要之限制出境
    處分，以確保被告到庭接受審判或執行。
三、查被告因涉犯詐欺、賭博、恐嚇暨組織犯罪防制條例等罪嫌
    ，經臺灣板橋地方法院檢察署偵查檢察官提起公訴，而為本
    院以99年度矚訴字第1 號受案在卷。茲本院審酌本案犯罪人
    數眾多，事實繁雜，亟需有經相當時日開庭行交互詰問之繁
    瑣之審理程序，以及後續執行之相關問題存在；又被告因涉
    犯詐欺、賭博、恐嚇暨組織犯罪防制條例等罪嫌，犯罪嫌疑
    重大，其復身為民選之議員，或涉職業棒球賽事中操控或涉
    恫嚇職業球員配合打假球等之犯罪情節，乃係全社會矚目案
    件，且現由本院定期審理中，是限制出境所欲保護之公共法
    益，顯高於被告個人法益；是就限制出境之處分，與羈押處
    分嚴重手段權衡已屬輕微，與比例原則並無違反，且被告尚
    未能確保將來刑事審判、執行之程序均能順利進行，衡以趨
    吉避凶之人性，若被告出境滯留境外不歸，逃避追訴、刑罰
    執行之可能性即屬存在，因認被告有逃亡隱匿國外之虞。故
    而，本院審酌如上事由，以及本案訴訟程序之進行程度暨全
    部事證等情狀，因認為保全日後本案訴訟程序順利進行與刑
    罰之執行，仍有限制聲請人出境之必要，本院乃於99年4 月
    8 日以板院輔刑義99矚訴1 字第022747號函請內政部入出國
    及移民署、行政院海岸巡防署海岸巡防總局予以限制出境、
    出海之處分。
四、茲本院就被告所為聲請意旨，幾經詳酌被告涉犯詐欺、賭博
    、恐嚇暨組織犯罪防制條例等罪嫌，經檢察官提起公訴，犯
    罪嫌疑重大，且被告身為民選之臺南市議會議員，惟其所涉
    於犯罪情狀，嚴重戕害職業棒球運動形象與賽事公平、公正
    ，本案復係社會矚目案件；況且，核究臺南市議會議員之職
    權，其行使，係：「1.議決市規章。2.議決市預算。3.議決
    特別稅課、臨時稅課及附加稅課。4.議決市財產之處分。5.
    議決市政府組織自治條例及所屬事業機構組織自治條例。6.
    議決市政府提案事項。7.審議市決算之審核報告。8.議決市
    議員提案事項。9.接受人民請願。10. 其他依法律或上級法
    規賦予之職權。」等（參照臺南市議會組織條例第四章之規
    定；見本院卷附臺南市議會資訊網之法規查列資料），則被
    告上稱之應議會安排或其他友好城市、國家邀約而前往考察
    、參訪一事，客觀上並無必以親自出境考察、參訪為其議員
    職權行使之唯一必要。第次，衡酌趨吉避凶之人性，被告因
    出境滯留國外不歸而逃避刑事追訴、刑罰執行之可能，即屬
    存在，再本案犯罪人數眾多，事實繁雜，現仍由本院定期審
    理中之訴訟進行程度，以及對被告實施限制出境之保全處分
    ，相較於羈押處分此一嚴重手段而言，尚屬輕微，亦合於公
    共利益之均衡維護與被告之人權保障等目的，並為確保其在
    本案審判與將來刑罰之執行等程序得以順利進行，本院仍認
    定被告有予以限制出境之必要。綜上所論，本件聲請解除限
    制出境，為無理由。應予駁回。
據上論斷，應依刑事訴訟法第220 條，裁定如主文。
中    華    民    國   100    年    1     月    12    日
                       刑事第2 庭法  官   黎錦福
上列正本證明與原本無異。
如不服本裁定，應於裁定送達後5 日內敘明抗告理由，向本院提
出抗告狀。
                                 書記官   蔡麗春
中    華    民    國   100    年    1     月    12    日